【裁判字號】    99,聲,196
【裁判日期】    990531
【裁判案由】    訴訟救助
【裁判全文】
臺灣高等法院民事裁定                   99年度聲字第196號
聲  請  人  甲○○
上列聲請人因與相對人新能科技股份有限公司間訴訟救助事件，
對於中華民國99年2月1日臺灣新竹地方法院98年度救字第40號裁
定，提起抗告，就抗告費用聲請訴訟救助，本院裁定如下：
    主  文
聲請駁回。
    理  由
一、按當事人無資力支出訴訟費用者，依民事訴訟法第107 條規
    定，固得聲請訴訟救助，然所謂無資力係指窘於生活，且缺
    乏經濟信用者而言（最高法院43年台抗字第152 號判例意旨
    參照）。又此項聲請訴訟救助，依同法第109條第2項、第28
    4 條之規定，應提出能即時調查之證據，以釋明請求救助之
    事由，是法院調查聲請人是否無資力支出訴訟費用，專就聲
    請人提出之證據為之，如聲請人並未提出證據，或依其提出
    之證據，未能信其無資力支出訴訟費用之主張為真實，即應
    將其聲請駁回，並無派員調查之必要（最高法院26年滬抗字
    第34號判例意旨參照）。
二、聲請意旨略以：聲請人於民國97年4月1日向臺灣新竹地方法
    院（下稱新竹地院）聲請對相對人核發97年度司促字第3427
    號支付命令（下稱系爭支付命令），相對人收受系爭支付命
    令後，於不變期間內聲明異議，系爭支付命令於異議範圍內
    失其效力，系爭支付命令之聲請，視為起訴（新竹地院98年
    度竹北簡字第41號給付票款事件，下稱系爭給付票款事件）
    ，聲請人乃聲請訴訟救助，新竹地院以系爭給付票款事件顯
    無勝訴之望，裁定駁回聲請人訴訟救助之聲請（98年度救字
    第40號），聲請人不服提起抗告，本應繳納抗告費用，因聲
    請人無財產，亦無收入，目前於臺灣新竹監獄服刑中，實無
    資力再支出本件抗告費用，爰聲請訴訟救助等語。
三、經查：本件聲請人雖提出在監執行證明書（見本院卷第4 頁
    ），然無法釋明其確因窘於生活，且缺乏經濟上信用而無資
    力繳交1,000元抗告費，況本院於99年5月13日裁定命聲請人
    於收受裁定後5日內繳納1,000元抗告費，聲請人於99年5 月
    20日收受該裁定後，隨即於同年月25日以掛號郵寄匯票方式
    繳納1,000元抗告費，有郵政匯票1紙可稽（見本院卷第5 頁
    ），雖該匯票之抬頭受款人部分誤載為臺灣高等地方法院，
    至迄未能入帳，惟可見聲請人並非無資力支出本件訴訟費用
    1,000元。是聲請人提出之證據，未能信其無資力支出1,000
    元訴訟費用之主張為真實，揆諸首揭說明，聲請人所為本件
    聲請，尚有未洽，不應准許，爰裁定如主文。
中    華    民    國    99    年    5     月    31    日
                      民事第四庭
                        審判長法  官  張劍男
                              法  官  翁昭蓉
                              法  官  陳靜芬
正本係照原本作成。
不得抗告。
中    華    民    國    99    年    6     月    2     日
                              書記官  應瑞霞

司法院資訊處製作；財團法人民間司法改革基金會備份。
